【裁判字號】    90,上易,2787
【裁判日期】    901212
【裁判案由】    傷害
【裁判全文】
臺灣高等法院刑事判決                            九十年度上易字第二七八七號
    上  訴  人
    即  被  告  甲○○
    選任辯護人  馮志剛
右上訴人因傷害案件，不服臺灣台北地方法院九十年度易字第一００二號，中華民國
九十年六月二十八日第一審判決（聲請簡易判決處刑案號：臺灣台北地方法院檢察署
八十九年度偵字第二四四八三號）提起上訴，本院判決如左：
    主  文
原判決撤銷。
甲○○無罪。
    理  由
一、公訴意旨略以：被告甲○○於民國（下同）八十九年十一月二十二日上午十一時
    四十五分許，在台北市○○○路○段一號九樓之美亞鋼管廠股份有限公司（下稱
    美亞公司）內，因費用報帳之問題，與丙○○產生衝突，竟基於傷害之犯意，毆
    打丙○○，致其受有背、腰部挫傷之傷害，因認被告甲○○涉犯刑法第二百七十
    七條第一項之傷害罪嫌。
二、按犯罪事實應依證據認定之，無證據不得推定其犯罪事實。又不能證明被告犯罪
    者，應諭知無罪之判決，刑事訴訟法第一百五十四條、第三百零一條第一項分別
    定有明文。認定犯罪事實所憑之證據，在訴訟上之證明必須達於通常一般之人不
    致有所懷疑而得確信其為真實之程度，至於所謂「經驗法則」係指基於人類社會
    通常生活經驗所得客觀定則（參照最高法院三十一年上字第一三一二號判例），
    倘若卷存證據不足以超越合理懷疑而得確實證明被告犯罪，依據「罪證有疑，利
    歸被告」之無罪推定法則，即應儘先為有利於被告之判斷。又按告訴人之指訴，
    係以使被告受刑事訴追為目的，故其指訴必須無瑕疵可指，且經調查與事實相符
    者，方得採為被告斷罪之基礎（最高法院六十一年台上字第三０九九號判例意旨
    參照）。再刑法第二百七十七條之傷害罪為結果犯，其處罰不及於未遂犯，如傷
    害結果不能證明係因被告之行為所致，自不得遽為有罪之判決。
三、公訴人認被告甲○○犯有傷害罪嫌，無非以告訴人丙○○之指訴，以及在場目擊
    證人孟世雄、王瑞君、魏福宏、李芳芬、乙○○之證述並有診斷證明書一紙等為
    其論據。訊據上訴人即被告甲○○固承認於右揭時、地因費用報帳之問題與丙○
    ○發生爭執，惟堅詞否認有何傷害犯行，辯稱：二人為了修車費報帳問題發生爭
    執，然伊並未毆打丙○○，丙○○亦未受傷，丙○○事後提出之驗傷單所載受傷
    情形與實情不符等語。
四、經查：本案卷存證據不足以積極證明被告甲○○有罪，分述如下：
    (一)證人李芳芬於偵查中及乙○○於偵查及原審中均證稱：未看到被告動手打告訴
      人等語（見偵查卷第十九頁反面、第二十頁第七十四頁反面、第七十五頁、本
      院九十年十一月二十八日審判筆錄）。
    (二)證人孟世雄於偵查及原審證稱：甲○○與丙○○有因報費用問題發生爭執，甲
      ○○有出拳，惟並未看見打何部位，只看到甲○○動了一下（指動手多久），
      猜測應該是打腹部，其他時間比較大聲等語（見偵查卷第二０頁反面、原審第
      三十六頁、第三十七頁、第四十頁至第四十二頁），以及魏宏福、王瑞君在偵
      查及原審審理時亦為：「均未見被告打到告訴人何部位」之相同陳述（見偵查
      卷二十一頁、原審卷第四十二頁、四十四頁、第五十頁）。
      稽之孟世雄、魏宏福、王瑞君三人證述情節，案發當時被告甲○○與丙○○二
      人或有爭執與毆打之行為，惟此項施暴行為，是否因此造成丙○○受傷，胥賴
      證據證明。
    (三)告訴人所述遭毆打成傷一節，固據其提出八十九年十一月二十三日至臺北市慶
 生醫院驗傷出具之診斷證明書可參，而觀之該證明書：文字記載「背腰部挫傷
      」，於人體部位圖之背腰部又標明「腫及壓痛」（見偵查卷第九頁），經本院
      依職權函詢慶生醫院以上開「背腰部挫傷」與圖示「背腰腫及壓痛」二者為同
      一傷勢之表述等情，有慶生醫院九十年十月十七日９０字第００四六號函可稽
      （見本院第五十四頁），徵之，告訴人除腰背部之傷勢外，身體其餘各部位並
      未成傷，至為明確。
    (四)觀諸告訴人丙○○指訴其受傷之情節：
      1.於警局初訊供稱：被告揮拳毆擊伊腰部及背部，伊用手阻擋，被告並推伊身
        體去撞桌子及牆壁，致伊背部及腰部挫傷（見偵查卷第七頁反面）。
      2.於偵查中供以：被告以拳打伊胸、背部，背部有撞到桌子，打完後又將伊壓
        至桌子上（見偵查卷第十五頁反面）。
      3.於原審中供述：
        (1)被告隔著辦公桌面對著伊出拳，打到伊腹部、背部，共出拳一、二十拳，
          並推伊去撞桌子及椅子後面牆壁。
        (2)被告推伊跌至椅子上，繼續出拳攻擊，伊防衛。
        (3)被告未將伊壓至桌子上（見原審卷第二十六頁至二十八頁）。
      4.於本院審理時供以：
        (1)伊與被告面對面，被告出手，伊以手臂護身，一直往後退縮，有打到胸部
          及背部。
        (2)閃躲中背部傷是拳頭打傷，沒有印象是碰撞椅子造成的（見本院卷第二十
          四頁、第二十六頁）。
        揆上各節以觀：
        (1)告訴人指訴：被告推伊去撞桌子及椅子後面牆壁，及打完後又將伊壓至桌
          子上云云，前後供訴齟齬，所述已堪置疑。
        (2)告訴人指被告打其胸、腹部，然而所提之診斷證明書並無胸、腹部傷痕之
          記載，已如前述，縱然被告確有出手，亦因未成傷而仍為法所不罰。
        (3)至所稱被告毆擊伊一、二十拳之指訴，已與前開證人孟世雄所證被告動手
          一下之情節已有不合。矧查，告訴人與被告緣於正面衝突，倘依告訴人所
          指陳：被告係正面拳毆擊一、二十拳，伊以雙臂阻擋護身，後跌坐椅子，
          被告對其繼續毆打各節以觀，被告出拳之重點或為身體正面或落至雙臂上
          ，應不致僅於腰背部有輕微之腫壓痛之傷勢，而雙手、臂及身體正面各部
          位毫無所傷，悖於常情至明。是以，所供背腰部受傷係連續遭被告毆擊之
          情節即有瑕疵可指，尚乏實證難予採信。
    (五)上開診斷證明書所載傷勢既無法證明係因被告行為所致，告訴人指訴復有前開
      瑕疵，於此情形即難遽憑上開診斷證明書而為被告有罪之引證。
五、被告甲○○與告訴人丙○○於前揭時地因細故爭執，被告或有施暴於告訴人之行
    為，然依上所述並無證據證明被告之施暴行為已使告訴人成傷，此外，復查無其
    他積極證據，足資證明被告有何公訴人所指傷害犯行，被告所為顯然不成罪。原
    審不察，而為被告有罪之判決，即有違誤。被告據此上訴，指摘原判決不當，為
    有理由，應予撤銷改判，為被告無罪之諭知。
據上論斷，應依刑事訴訟法第三百六十九條第一項前段、第三百六十四條、第三百零
一條第一項，判決如主文。
本案經檢察官蔡瑞宗到庭執行職務。
中      華      民      國    九十      年     十二     月     十二     日
                              臺灣高等法院刑事第二十庭
                                  審判長法  官  葉  麗  霞
                                        法  官  范  清  銘
                                        法  官  段  景  榕
右正本證明與原本無異。
不得上訴。
                                        書記官  鐘  麗  芳
中      華      民      國    九十      年     十二     月     十二     日


司法院資訊處製作；財團法人民間司法改革基金會備份。
